【裁判字號】    97,易緝,182
【裁判日期】    980331
【裁判案由】    詐欺
【裁判全文】
臺灣板橋地方法院刑事判決             97年度易緝字第182號
公  訴  人  臺灣板橋地方法院檢察署檢察官
被      告  乙○○
選任辯護人  官朝永律師
上列被告因詐欺案件，經檢察官提起公訴（96年度偵字第27434
號），本院判決如下：
    主  文
乙○○犯詐欺取財罪，處有期徒刑壹年肆月，減為有期徒刑捌月
。
    事  實
一、乙○○係匯宏國際有限公司（下稱匯宏公司）之負責人，先
    於民國95年間起，向址設臺北巿內湖區○○路439號5樓之高
    領企業有限公司（下稱高領公司），訂購少量之電腦週邊產
    品，並均支付貸款，以此方式取信於高領公司。乙○○見獲
    得信任後，明知匯宏公司並無支付貨款財力，其個人亦無支
    付貨款意願，意圖為自己不法所有（起訴書贅載概括犯意）
    ，向高領公司佯稱其承包中南部國小及網咖電腦週邊業務，
    隨即自95年年12月間起至96年1月間止，接續向高領公司訂
    購大量電腦週邊產品（包括機殼、主機板、記憶體及CPU等
    ），總計新台幣（下同）4,699,435 元（起訴書誤計為
    4,246, 783）元，使高領公司人員陷於錯誤，如期交付其所
    訂購之電腦週邊產品。乙○○在取得上揭貨物後，隨即將上
    開貨物轉賣一空，然於貨款支付時限屆至時，卻拒不付款予
    高領公司。嗣經高領公司察覺有異向其催討未果，於96年3
    月間由董事長助理丙○○代表公司與乙○○協調給付貨款事
    宜無結果後，遂將匯宏公司尚未銷售之貨物取回，扣除取回
    貨物部分，尚受有3,285,151 元之損失。
二、案經高領公司訴請臺灣板橋地方法院檢察署檢察官偵查起訴
    。
    理  由
一、訊據被告乙○○固不否認有與高領公司為上開交易，購得上
    開電腦週邊產品，嗣後未付款予高領公司之事實，惟矢口否
    認有上揭詐欺犯行，辯稱：伊不曾用有承包到中南部國小及
    網咖週邊業務為由，去向告訴人訂購電腦週邊產品，伊當時
    是用ＭＳＮ跟告訴人聯絡，伊也有保留這些交易磋商的資料
    ，因為伊們已經合作很長的一段時間，所以告訴人會相信伊
    而大量供貨，伊並沒有叫甲○○去銷這些貨，而是他跟伊訂
    這些貨去銷的，甲○○也有幫伊賣過機殼，這些機殼也是由
    高領公司出的貨，是高領公司直接出給甲○○，會跳票的原
    因是伊當初有和丙○○協商過，問可不可以不要跳票，是在
    96年3月份的時候伊們有協商過，丙○○當時要求如果要匯
    宏公司不跳票，就要移轉所有匯宏公司的債權給高領公司，
    由高領公司負責去收款，高領公司後來就有去收款，伊不知
    道匯宏公司總共移轉多少債權給高領公司，大約有十幾萬元
    ，剩下的280 萬元的差額是因為甲○○對貨款的帳有意見，
    高領公司有直接去向甲○○收款，這是協商前的事情，協商
    前把債權移轉給高領公司的原因是因為伊說伊的貨都出貨給
    甲○○，大約有兩百多萬元，會跳票的原因是伊真的沒有錢
    可以支付給高領公司，至於伊沒有錢的原因是因為甲○○應
    該付給伊的錢伊收不到，伊和甲○○就是貨款的部分有爭執
    ，伊每次出貨的時候，就出貨的量都有紀錄，應付的貨款也
    有銀行的存款簿紀錄，就是甲○○應付的貨款，伊都要求他
    匯到寶華銀行的上開支票帳戶內，所以從出貨紀錄和寶華銀
    行的帳戶資料金額比較差額，就可以知道他有很多貨款沒有
    付給伊，伊賣給甲○○賺的差價不多，大約在2 ％的金額，
    因為電腦週邊產品的毛利不高，是從機殼及所有電腦週邊產
    品，不是只從機殼賺取利潤，高領公司主要是販售機殼，但
    是其他電腦週邊也是由高領出貨，伊是因為甲○○未支付貨
    款，才週轉不靈，無法支付貨款給高領公司云云。惟查：
  (1)被告上揭犯行，有證人丙○○、甲○○於偵查、本院審理中
    之證詞、高領公司與匯宏公司交易往來月記事表1 紙、高領
    公司開立之報價單1 紙、出貨單49張、高領公司出具之95年
    12月、96年1 月之請款單各1 紙、被告與丙○○間之MSN 對
    話紀錄、寶華商業銀行中和分行票號為BB0000000 、BB0000
    000 、BB0000000 號支票影本及退票理由單各3 張可資佐證
    （證人丙○○、甲○○於偵查中業經具結，復於本院審理時
    到庭接受被告及選任辯護人之詰問，業已補正原所欠缺之對
    質詰問權，是證人丙○○、甲○○於偵查中之供述應具證據
    能力，至告訴人代表人吳志勇、告訴代理人周昌賢於偵查中
    之指訴為被告以外之人於審判外之陳述，無證據能力，其餘
    證據經被告及辯護人均同意作為證據，經核並無不適當之證
    據存在，認為應得作為證據）。
  (2)被告於本院準備程序中雖以上情辯解，然被告於偵查中係辯
    稱：伊從頭到尾向高領公司訂的貨，都是賣給甲○○，賣給
    甲○○的價錢，是與向高領公司進貨之價格相同，匯宏公司
    利潤來源是賺電腦機殼的錢，一台200 元（96年度偵字第
    27434 號卷，第15、16頁），嗣於本院審判時又改稱：向高
    領公司進貨是要賣給很多對象，像是一些個人工作室、一些
    公司行號，經檢察官當庭質以其偵查中供述內容之差異，旋
    改稱賣給甲○○的比例大約佔匯宏公司業務的一半比例，利
    潤來源是機殼和電源供應器，有100 、150 元的價差，又自
    承與丙○○MSN 對話中曾提及中南部標案之事，然改辯稱是
    因甲○○以MSN 告知有此專案，說要訂貨，伊才轉告丙○○
    云云，然又自承未告知丙○○是甲○○訂貨（本院98年3 月
    3 日審判筆錄），就是否曾向丙○○以南部標案等情訂貨、
    與甲○○交易所佔業務比重、交付甲○○銷售之商品、利潤
    來源、利潤金額等節，前後歷次辯解所述情節無端反覆矛盾
    ，顯非無隱，無從逕信。
  (3)依被告與丙○○間之MSN 對話內容顯示，95年10月27日下午
    2 時24分23秒高領公司詢問被告「台南案你請到款了嗎？我
    可以跟你請款了嗎？」，被告於同日下午2 時24分37秒起覆
    稱「台南案請了」、「公家要等11月底」、「等一等」等情
    ，95年11月6 日下午1 時9 分49秒起被告致高領公司稱：「
    案子要出貨」、「網卡（按俗稱應為咖）」、「50台整組」
    、「（高領公司）有什麼好（機殼）」、「我最討厭做整組
    」、「整組要維修」，並表示三年內要提供對方免費維修、
    點在「台南」、「台南接的」、「我維護是要備料」等情，
    95年12月4 日下午4 時49分19秒起被告致高領公司稱：「30
    台主機」、「明天回」等情、96年1 月5 日下午3 時34分51
    秒起被告致高領公司稱「我問一下網卡」、「咖」、「安裝
    費用」、「一台500 元」、「含稅」、「共38台」、「明天
    要交貨」等情，顯示被告確曾以台南公家機關、網咖等事由
    大規模訂貨，與證人丙○○證述之情節互核相符，堪認證人
    丙○○證稱：被告於95年9 月、10月時，因被告前向高領公
    司訂貨之貨款尚未結清，高領公司對被告的出貨量減縮至3
    、40萬元，嗣後並基於安全控管，通知被告暫不出貨給他，
    但因被告表示接到中南部國小電腦教室、網咖的訂單，希望
    高領公司能用專案方式出貨給他，高領公司信以為真，才會
    繼續出貨，但95年11月至96年1 月被告欠款過多，高領公司
    於96年1 月底通知被告即使再有標案也不再出貨，96年2 、
    3 月被告未再支付貨款，是由高領公司由被告介紹的個人工
    作室收取貨款等情，應與事實相符。從而，被告既自承實無
    台南公家機關、網咖之大量採購案，其於與高領公司交易之
    際，曾以虛構之事實為大量訂購之藉口，已可認定。至被告
    於辯論終結後提出之MSN 對話紀錄（98年3 月19日辯護意旨
    狀），固顯示95年11月6 日某自稱「小高」者，曾對被告稱
    「用接一個網咖的方式叫吧」等提議、慫恿語氣內容，惟顯
    然已在被告對丙○○告稱台南案之後，且依「小高」語氣及
    被告回答「接一個網咖的方式」等疑問語氣，亦無從認為被
    告係誤信為真，或自此始據實轉向高領公司訂貨，仍無從作
    為對被告有利認定之佐證，附此指明。
  (4)依丙○○作證時引用之高領公司與匯宏公司交易往來月記事
    表所載，以被告於95年9 月起，就當月累積欠款之增加數額
    與當月貨款金額之差異比較，所得被告當月支付款項，顯示
    被告於95年9 月份應付貨款371645元，支付280956元，同年
    10月份應付貨款429905元，支付0000000 元，同年11月份應
    付貨款0000000 元，支付426492元，同年12月份應付貨款
    0000000 元，支付462380元，96年1 月份訂貨0000000 元，
    支付59600 元，累積欠款0000000 元，堪認被告於95年11月
    份起至96年1 月間出現高額應付貨款，且遠逾先前各月份貨
    款，然除95年10月份時曾一次支付較多貨款，因此使當月積
    欠貨款之累計額下降至396870元外，自95年11月份起實際支
    付之貨款甚少，終使積欠貨款之累積額大量增加，無從認為
    被告於95年11月起大量訂貨之際，仍具有正常還款能力。
  (5)被告雖諉責於甲○○未依約支付貨款云云，惟被告既自稱交
    給甲○○銷售部分，僅佔匯宏公司業務量之一半（本院98年
    3 月3 日審判筆錄），則被告於95年11月起至96年2 月間幾
    未付款，已如前述，顯非僅因甲○○個人之拖欠所能致之，
    是被告此部分所辯顯難採信。又證人甲○○證稱：丙○○曾
    以電話與伊聯絡，告訴伊被告說被告會欠丙○○貨款是因為
    伊有一些貨款沒有支付給被告，可是伊說伊都有支付，並要
    求約被告一起出來講清楚，後來丙○○約伊出來見面，那次
    被告也有到場，伊就說伊沒有積欠被告貨款，被告那時也說
    伊沒有欠他貨款等情（98年3 月3 日審判筆錄），與證人丙○○證稱：被告最後說他有受到甲○○威脅及拖欠，所以無
    法支付我們的貨款，伊就找甲○○出來對質，但對質當天被
    告說甲○○沒有欠他錢等情（98年1 月20日審判筆錄）互核
    大致相符。佐以被告於前揭與丙○○之MSN 對話紀錄中，亦
    從未提及甲○○欠款之事，而被告又顯無為甲○○隱瞞此情
    之必要，且被告自96年3 月迄今，自稱受到高領公司欺壓討
    債、更遭刑事告訴，復從未提出甲○○欠款金額、被告追討
    方式、過程等相關佐證，面對高領公司催討之急切，竟猶輕
    忽怠惰至此，已顯違常情，自無從認為被告係因甲○○拖欠
    貨款致陷於無給付能力。至被告嗣後提出之上開MSN 對話紀
    錄（98年3 月19日辯護意旨狀），則僅顯示95年11月6 日某
    自稱「小高」之人曾對被告稱「因為、我今天有一筆款也收
    不到」「但今天要過高領貨款耶」、「我今天這邊湊起來只
    有約12萬」、「今天有一筆37萬的、客戶要給我拖」等內容
    ，然嗣後再無被告向「小高」催討之任何紀錄，無從認為此
    即為甲○○拖欠被告貨款之證據，遑論此項對話係發生於被
    告自稱週轉不靈之數月前，且數額遠較被告拖欠之貨款金額
    為低，又無從證實此項「小高」拖欠之金額終未給付被告，
    是被告此部分所辯，仍無從推翻前揭證人證詞之可信度，即
    令屬實，亦僅佔被告債款之甚低比例，亦無從認為被告即因
    此陷於支付困境，附此指明。
  (6)綜上所述，被告於95年11月起大量訂貨之際，並無正常還款
    能力，竟以虛構之事由，使被害人誤信被告能於事後自公家
    機關、大量訂購之客戶等具有付款保障之單位收取貨款，不
    致拖欠不付，始願大額出貨，因而受騙，被告於95年11月間
    至96年1 月間支付之些微貨款，無非僅係用以搪塞，規避高
    領公司之追討，無從認為被告僅應負單純債務不履行之民事
    責任，已堪認定。被告空言辯稱係因甲○○拖欠貨款始陷於
    週轉不靈云云，無從建立合理懷疑而推翻前揭積極證據，顯
    係卸責之詞，不足採信，本案罪證明確，被告犯行堪予認定
    ，自應依法論科。
二、核被告所為，係犯刑法第339 條第1 項之詐欺取財罪。被告
    以一貫虛構事由，多次向同一被害人大量訂貨，應屬基於單
    一犯意之多數階段舉動，為接續犯，僅成立單純一罪。爰審
    酌被告為圖自己不法利益，以虛構之事由大量進貨，使被害
    人受有鉅額損失，對被害人之財產及交易信賴造成相當損害
    ，應予非難，犯後飾詞圖卸，未見悔意，本院因此認為，被
    告固無據實陳述之義務，然其缺乏為自己行為負責之觀念，
    自應施以相當之刑罰，以期收矯治及社會防衛之效，兼衡其
    前科素行、被害人受詐金額、取回部分財物彌補損失等一切
    情狀，量處如主文所示之刑，以示警懲。末查，被告本案犯
    罪之時間在96年4 月24日以前，合於中華民國九十六年罪犯
    減刑條例第2 條第1 項第3 款之減刑條件，應減其宣告刑二
    分之一如主文所示。
據上論斷，依刑事訴訟法第299 條第1 項前段，刑法第339 條第
1 項，刑法施行法第1 條之1 ，中華民國九十六年罪犯減刑條例
第2 條第1 項第3 款、第7 條，判決如主文。
本案經檢察官陳姿雯到庭執行職務。
中    華    民    國    98    年    3     月    31    日
                  刑事第二庭   審判長法  官   王屏夏
                                     法  官   廖欣儀
                                     法  官   王偉光
上列正本證明與原本無異。
如不服本判決，應於送達後10日內敘明上訴理由，向本院提出上
訴狀，上訴於本院第二審合議庭 (應附繕本) 。其未敘述上訴理
由者，應於上訴期間屆滿後20日內向本院補提理由書「切勿逕送
上級法院」。
                                     書記官   陳宥伶
中    華    民    國    98    年    3     月    31    日
附錄本案論罪科刑法條全文：
中華民國刑法第339條
（普通詐欺罪）
意圖為自己或第三人不法之所有，以詐術使人將本人或第三人之
物交付者，處5 年以下有期徒刑、拘役或科或併科1 千元以下罰
金。
以前項方法得財產上不法之利益或使第三人得之者，亦同。
前二項之未遂犯罰之。


司法院資訊處製作；財團法人民間司法改革基金會備份。
